最高法院刑事判決　　　　　　九十六年度台上字第三三六七號
上　訴　人　甲○○
選任辯護人　陳智義律師
上列上訴人因違反毒品危害防制條例案件，不服台灣高等法院中
華民國九十六年一月十九日第二審更審判決（九十五年度上更(一)
字第六三四號，起訴案號：台灣台北地方法院檢察署九十四年度
偵字第二五二八號），提起上訴，本院判決如下：
    主  文
上訴駁回。
    理  由
按刑事訴訟法第三百七十七條規定：上訴於第三審法院，非以判
決違背法令為理由不得為之；是提起第三審上訴，應以原判決違
背法令為理由，係屬法定要件；如果上訴理由書狀並未依據卷內
訴訟資料具體指摘原判決不適用何種法則或如何適用不當，或所
指摘原判決違法情事，顯與法律規定得為第三審上訴理由之違法
情形不相適合時，均應認其上訴為違背法律上之程式，予以駁回
。原判決撤銷第一審關於販賣第二級毒品部分之科刑判決，改判
論處上訴人甲○○販賣第二級毒品罪刑（累犯，處有期徒刑柒年
貳月）。
上訴人之上訴意旨略以：(一)、原判決認行動電話內之ＳＩＭ卡所
有權屬各發卡公司所有，不得宣告沒收。然市場上之ＳＩＭ卡在
終止行動電話門號租用契約後，無庸將卡片交回，故所有權非屬
電話公司，原判決未宣告沒收，應有違誤。(二)、原判決科刑理由
內，未敘明有無審酌累犯一事，但主文宣告累犯，若有累犯事由
，但不為加重刑期，而量處七年二月，自應說明，原判決未為說
明，有理由不備及不適用法則之違法。(三)、證人林文彬之民國九
十四年一月二十八日警詢筆錄陳稱，自九十三年七月間開始吸食
安非他命即向上訴人購買，案發當日要購買新台幣（下同）一千
元之安非他命（一．０公克），每次購買時皆以伊0000000000號
之行動電話撥打上訴人之0000000000號行動電話云云，林文彬於
偵訊時亦如是說，但查獲當時，林文彬身上僅有五百元，何來一
千元購買毒品？又第一審勘驗林文彬警詢筆錄記載：「（你給他
買安非他命一千塊是幾克？）我沒印象了。我不知道，我沒有概
念。我對這種東西，你說多重，我沒概念」；「（一克啦，洪董
，那個一千元就是一克嗎？是不是？對不對？對吧。一公克啦。
我於今日以同樣方式欲向甲○○購買毒品時，當場為警方查獲。
）答：對（不清楚警方所言抑或是林文彬所言）」等語，與警詢
筆錄並不相同，原判決認林文彬之警詢筆錄可採，其所述乃以一
千元購買一公克之安非他命，原判決卻認定係五百元購買零點五
公克之安非他命，不惟判決理由矛盾，且事實認定亦與所採證據
不符，判決即有違誤。(四)、原判決認只要以營利意思之目的，而
有販入、賣出其一行為，即成立販賣第二級毒品既遂罪，然上開
論斷將會造成毒品危害防制條例第五條之意圖販賣而持有各級毒
品罪無適用餘地。再實務認為以「釣魚」辦案查緝毒品販賣之犯
罪態樣均以未遂罪判決，且最高法院二十七年滬上字第五十號判
例認既、未遂以毒品有無交買受人收受為斷，故本案絕無適用既
遂之可能，原判決即有適用法律不當之違誤等語。
惟查：原判決依憑上訴人供承有於原判決所載之時地以五萬元之
代價向綽號「阿興」之男子購入毒品安非他命七０公克，嗣於九
十四年一月二十八日下午二時三十分許與林文彬相約於上開地點
見面等事實之供詞、證人林文彬、林建昇、謝碧霞之證詞、第一
審勘驗林文彬警詢錄音筆錄、中華電信行動電話雙向通聯紀錄、
內政部警政署刑事警察局九十四年二月二十四日刑鑑字第０九四
０００四一０八號鑑定書等證據資料，認定上訴人有如原判決事
實欄所載之販賣第二級毒品犯行；已於理由內，詳敘其調查證據
之結果及取捨證據認定之理由；並就上訴人否認犯罪，辯稱：伊
所購入之毒品安非他命係供自己施用，並沒有要賣毒品給林文彬
，那天林文彬說要來還欠伊老婆之五百元，伊是下來向他拿錢云
云，認非可採；已依據卷內資料，予以指駁及說明（見原判決正
本第三頁至第七頁）。從形式上觀察，原判決並無判決不備理由
、適用法則不當及依法應於審判期日調查之證據而未予調查等違
背法令之情形。按取捨證據及認定事實，乃事實審法院適法職權
之行使，其對證據證明力所為之判斷，苟不悖通常一般人日常生
活之經驗，又未違背客觀上應認為確實之定則，並已敘明其何以
為此判斷之心證理由者，即不能任意指為違法。按享有物之使用
權，未必當然取得所有權，本件原判決理由已就扣案行動電話之
ＳＩＭ卡，說明係依國內電信公司之一般定型化契約之約定，該
等ＳＩＭ卡之所有權乃屬各該發卡之電信公司所有，持用人僅取
得使用權，非屬上訴人所有，亦非違禁物，故不予宣告沒收等語
（見原判決正本第六頁），已詳敘不予宣告沒收之理由；且按租
用戶與電信公司所訂之定型化契約，既約定ＳＩＭ卡所有權屬電
信公司所有，則縱電信公司嗣未落實收回，法理上，租用戶亦不
當然即取得所有權；上訴意旨(一)，執以指摘，自非適法。再按修
正前後刑法第四十七條累犯加重其刑至二分之一之規定，係關於
法定刑加重之規定，而刑法第五十七條之規定，則係規定科刑輕
重之審酌標準，兩者並不相同。原判決認定上訴人為累犯，並適
用刑法關於累犯之規定，就本件除法定刑無期徒刑部分外，依法
加重其刑（見原判決正本第五頁），復另說明其量刑審酌之理由
（見原判決正本第六頁），認事用法，並無違誤，亦無上訴意旨
所指判決不備理由之情形；上訴意旨(二)以原判決量刑未敘明考量
累犯之規定，於法不合云云，執以指摘，自非適法。又證人之陳
述有部分前後不符，或相互間有所歧異時，究竟何者為可採，法
院本得依其自由心證予以斟酌，若其基本事實之陳述與真實性無
礙時，仍非不得予以採信，非謂一有不符或矛盾，即認其全部均
為不可採信。原判決理由敘明併採取證人林文彬之警詢筆錄作為
認定上訴人犯罪之證據，並在理由內說明，經第一審勘驗警詢錄
音帶之結果，與警詢筆錄之記載內容大致相同，且證人林文彬在
第一審亦供稱警詢所載確係伊在警察局所供，而認警詢筆錄中記
載關於林文彬供稱當日持身上僅有之五百元，欲向上訴人購買毒
品之供詞，與勘驗錄音帶之結果大致相符，所為論斷俱有卷內資
料可資覆按。且依卷內資料，第一審勘驗警詢錄音帶之結果，雖
有如上訴意旨(三)所載之內容，但依警詢筆錄之記載，林文彬確有
供稱過去均以每次一千元向上訴人購買毒品等語，林文彬在偵查
中亦不否認伊確有在警局供出曾以一千元向上訴人購買毒品（見
偵字卷第一一七頁），則警詢筆錄記載有關林文彬供稱曾向上訴
人購買毒品一千元部分，應係依憑林文彬之供詞無訛。再依第一
審勘驗林文彬警詢筆錄之結果，警員在林文彬為上開供述後，即
追問：「（何以你今日只有五百元向甲○○購買安非他命？不是
每次都一千元嗎？那為什麼這次是五百元？），林文彬答稱：沒
錢」等語（見訴字卷第一０九頁），核與警詢筆錄所載：「（何
以你今日只有五百元向甲○○購買安非他命？）因為我身上沒有
那麼多錢購買安非他命」等語（見偵字卷第二０頁）；經核均未
否認當日係欲以五百元向上訴人購買第二級毒品，且向警員解釋
為何當日只買五百元之原因，則就林文彬當日欲以五百元向上訴
人購買安非他命一節，林文彬警詢筆錄之記載與事後第一審勘驗
警詢錄音帶之結果，尚無不符；原判決理由就事實欄所認定上訴
人與林文彬當時約定交易安非他命之金額係五百元部分之說明，
核與卷內資料相符，判決並無違誤；上訴意旨(三)係徒憑己意而為
指摘，自非適法之第三審上訴理由。販賣毒品罪之販賣行為，並
不以販入之後復行賣出為要件，祇要以營利為目的，將毒品購入
或賣出，有一於此，其犯罪即為完成；與因其他原因持有毒品，
嗣起意販賣而未及交付毒品之情形不同。原判決認定上訴人意圖
營利而販入安非他命，與林文彬約定毒品交易，未及交付即被查
獲，而論以販賣第二級毒品既遂罪，適用法律並無違誤。又依卷
內資料，本件上訴人係涉犯違反毒品危害防制條例之罪，而遭檢
察官核發搜索票前往搜索，因上訴人與林文彬正在進行毒品交易
而一併為警查獲，有聲請搜索、搜索票及搜索扣押筆錄在卷可參
，是本件並非林文彬配合警方佯稱向上訴人購買毒品而查獲，與
警方「釣魚」之辦案方式不同，至於本院二十七年滬上字第五十
號判例內容與本件情節亦不相同，均難以比附援引；上訴意旨(四)
執以指摘，不能認係適法之第三審上訴理由。其他上訴意旨，或
係對於原審採證認事之適法職權行使，為事實上之爭執，或未依
據卷內資料具體指摘原判決究係如何違背法令，俱非合法。綜上
所述，應認上訴人之上訴，違背法律上之程式，予以駁回。
據上論結，應依刑事訴訟法第三百九十五條前段，判決如主文。
中　　華　　民　　國　九十六　年　　六　　月　二十二　日
                      最高法院刑事第十一庭
                          審判長法官  林　永　茂
                                法官  洪　文　章
                                法官  蘇　振　堂
                                法官  蕭　仰　歸
                                法官  何　菁　莪
      本件正本證明與原本無異
                                      書  記  官
中　　華　　民　　國　九十六　年　　六　　月　二十五　日
                                                      Ｅ
